臺灣臺北地方法院刑事判決　　　　　　　 94年度訴字第531號
公　訴　人　臺灣臺北地方法院檢察署檢察官
被　　　告　甲○○
選任辯護人　林辰彥律師
　　　　　　施裕琛律師
　　　　　　陳家慶律師
上列被告因違反槍砲彈藥刀械管制條例案件，經檢察官提起公訴
（九十四年度偵字第三九三六、四七五○號），本院判決如下：
    主      文
甲○○未經許可，持有刀械，累犯，處有期徒刑參月，扣案如附
表編號(一)所示之掃刀壹把沒收；又未經許可，持有可發射子彈具
有殺傷力之改造玩具手槍，累犯，處有期徒刑參年陸月，併科罰
金新臺幣拾萬元，罰金如易服勞役，以新臺幣玖佰元即銀元參佰
元折算壹日，扣案如附表編號(二)、(三)、(四)所示之改造玩具手槍貳
支、土造子彈拾壹顆均沒收。應執行有期徒刑參年捌月，併科罰
金新臺幣拾萬元，罰金如易服勞役，以新臺幣玖佰元即銀元參佰
元折算壹日，扣案如附表編號(一)至(四)所示之掃刀壹把、改造玩具
手槍貳支、土造子彈拾壹顆均沒收。
    事      實
一、甲○○前因施用毒品案件，經本院於民國八十九年五月十七
    日以八十九年度訴字第一六八號判處有期徒刑五月，於同年
    六月十二日判決確定，嗣於同年十二月十一日縮刑假釋出監
    ，縮刑期滿日期為九十年九月十六日，其假釋未經撤銷，而
    以已執行論。詎仍不知悔改：
  (一)於九十三年三月間在臺北縣新莊市中港夜市，明知某攤販販
    售之掃刀一把（刀刃長三十五點五公分，單面開鋒，刀柄長
    五十二點五公分），係屬經中央主管機關依槍砲彈藥刀械管
    制條例公告查禁而具有殺傷力之刀械，依法不得持有，竟仍
    基於非法持有刀械之故意，以新臺幣八百五十元之代價向該
    攤販買受該掃刀後，放置於其臺北市○○區○○路三一八巷
    十八號二樓住處，並自該日起非法持有之；嗣於同年九月十
    六日上午十時許，為警在前開住所搜索查獲，並扣得前揭掃
    刀一把。
  (二)甲○○另明知可發射子彈具有殺傷力之改造玩具手槍及可供
    槍枝發射而具有殺傷力之土造子彈，均屬槍砲彈藥刀械管制
    條例所管制之違禁物品，非經中央主管機關許可，亦不得持
    有之，竟另行起意，於九十四年一月十七日上午八時許，在
    高速公路苗栗三義交流道附近，向真實姓名不詳、綽號「阿
    明」之成年男子借用取得由仿BERETTA廠84型半自動手槍製
    造之玩具手槍換裝土造金屬槍管改造而成具有殺傷力之改造
    手槍（含彈匣一個，槍枝管制編號0000000000），及由仿BE
    RETTA廠92FS型半自動手槍製造之玩具手槍換裝土造金屬槍
    管改造而成具有殺傷力之改造手槍（含彈匣一個，槍枝管制
    編號0000000000）各一支，暨具直徑9.0mm金屬彈頭之土造
    子彈十六顆（除其中二顆事後經試射無法擊發，認不具殺傷
    力外，其餘十四顆均具殺傷力），並放置於前開住處，而自
    該日起非法持有上開槍、彈；嗣於同年一月二十八日下午一
    時許，為警在上揭住處搜索查獲，並扣得前述改造玩具手槍
    二支、土造子彈十六顆。
二、案經臺北市政府警察局大同分局及松山分局分別報請臺灣臺
    北地方法院檢察署檢察官偵查起訴。
    理      由
一、訊據被告甲○○對於上開犯罪事實坦承不諱，並有掃刀一把
    、由仿BERETTA廠84型半自動手槍製造之改造玩具手槍（含
    彈匣一個，槍枝管制編號0000000000）及由仿BERETTA廠92F
    S型半自動手槍製造之改造玩具手槍（含彈匣一個，槍枝管
    制編號0000000000）各一支、具直徑9.0mm金屬彈頭之土造
    子彈十六顆扣案可憑。前開掃刀經送請臺北市政府警察局鑑
    驗結果，認該刀械刀刃長三十五點五公分，單面開鋒，刀柄
    長五十二點五公分，符合管制刀械（掃刀）之圖例及說明要
    件，認係屬依槍砲彈藥刀械管制條例公告管制之刀械，有臺
    北市政府警察局九十三年十一月九日北市警保字第○九三四
    三三三六一○○號函一紙在卷可稽（見九十四年度偵字第三
    九三六號卷第二頁）。另將扣案槍枝二支及子彈十六顆送請
    內政部警政署刑事警察局鑑驗結果，認其中槍枝管制編號00
    00000000之改造手槍一支（含彈匣一個），係由仿BERETTA
    廠84型半自動手槍製造之玩具手槍換裝土造金屬槍管改造而
    成之改造手槍，機械性能良好，可供擊發適用子彈使用，認
    具殺傷力；另一槍枝管制編號0000000000之改造貝瑞塔手槍
    一支（含彈匣一個），認係由仿BERETTA廠92FS型半自動手
    槍製造之玩具手槍換裝土造金屬槍管改造而成之改造手槍，
    機械性能良好，可供擊發適用子彈使用，認具殺傷力；另送
    鑑子彈十六顆，認均係土造子彈（具直徑9.0mm金屬彈頭）
    ，經取樣五顆試射，其中三顆可擊發，認具殺傷力，二顆無
    法擊發，認不具殺傷力等情，亦有內政部警政署刑事警察局
    局九十四年二月十九日刑鑑字第○九四○○一八八二○號槍
    彈鑑定書在卷可稽（見九十四年度偵字第四七五○號卷第一
    至五頁）。足認被告前揭出於任意性之自白與事實相符。本
    件罪證明確，被告犯行堪以認定，應依法論科。
二、按槍砲彈藥刀械管制條例所規定之寄藏與持有，均係將物置
    於自己實力支配之下，僅「寄藏」必先有他人之持有行為，
    而後始為之受寄代藏而已，「寄藏」之受人委託代為保管，
    其保管之本身所為之「持有」，係「寄藏」之當然結果，法
    律上固宜僅就「寄藏」行為為包括之評價，不應另就「持有
    」予以論罪，惟單純之「持有」，則不包括「寄藏」。次按
    未經許可持有槍、彈，其持有之繼續，為行為之繼續，亦即
    一經持有槍、彈，罪已成立，但其完結須繼續至持有行為終
    了時為止；持有行為繼續中，法律縱有變更，但其行為既繼
    續實施至新法施行以後，自無行為後法律變更而須比較新舊
    法之可言（最高法院八十八年台上字第七○一二號、九十年
    台上字第四七七三號判決意旨參照）。查被告行為後，槍砲
    彈藥刀械管制條例業已修正，並於九十四年一月二十六日經
    總統公布，而於同年一月二十八日生效，該次修正時將原第
    十一條之規定刪除（按原第十一條第一項及第四項規定：「
    未經許可，製造、販賣或運輸第四條第一項第一款所稱其他
    可發射金屬或子彈具有殺傷力之各式槍砲者，處五年以上有
    期徒刑，併科新臺幣一千萬元以下罰金」、「未經許可，持
    有、寄藏或意圖販賣而陳列第一項所列槍砲者，處一年以上
    七年以下有期徒刑，併科新臺幣七百萬元以下罰金」）；另
    於修正後之第八條第一項及第四項規定：「未經許可，製造
    、販賣或運輸鋼筆槍、瓦斯槍、麻醉槍、獵槍、空氣槍或第
    四條第一項第一款所稱其他可發射金屬或子彈具有殺傷力之
    各式槍砲者，處無期徒刑或五年以上有期徒刑，併科新臺幣
    一千萬元以下罰金」、「未經許可，持有、寄藏或意圖販賣
    而陳列第一項所列槍枝者，處三年以上十年以下有期徒刑，
    併科新臺幣七百萬元以下罰金」。本件被告係自九十四年一
    月十七日上午八時許起持有前開具殺傷力之改造手槍，其持
    有行為繼續至同年一月二十八日下午一時許止，始為警查獲
    而完結，斯時槍砲彈藥刀械管制條例業已生效施行，其犯行
    即應直接適用修正後之槍砲彈藥刀械管制條例第八條第四項
    規定論處，公訴意旨認有新舊法比較問題，容有誤會。
三、核被告所為，係犯槍砲彈藥刀械管制條例第十四條第三項之
    未經許可持有刀械罪、第八條第四項之未經許可持有改造玩
    具手槍罪、第十二條第四項之未經許可持有子彈罪。被告自
    九十三年三月間起至同年九月十六日上午十時許經警查獲時
    止持有前揭掃刀，暨自九十四年一月十七日上午八時許起至
    同年一月二十八日下午一時許經警查獲時止持有上開改造玩
    具手槍及土造子彈，均屬持有行為之繼續，應僅各論以一罪
    。被告以一借用行為，同時取得前述之改造玩具手槍二支及
    土造子彈十四顆而持有之，係以一行為觸犯槍砲彈藥刀械管
    制條例第八條第四項及同條例第十二條第四項之罪，為想像
    競合犯，應從一重之該條例第八條第四項未經許可持有可發
    射子彈具殺傷力之改造玩具手槍罪處斷。被告所犯未經許可
    持有刀械罪、未經許可持有改造玩具手槍罪二罪間，犯意各
    別，行為互殊，應予分論併罰。公訴意旨雖認被告就前開犯
    罪事實(二)部分所為，係犯未經許可寄藏改造玩具手槍罪及寄
    藏子彈罪，惟查被告係主動向綽號「阿明」之友人借得本件
    槍、彈，並非受「阿明」或他人之託代為保管藏放，自與「
    寄藏」之要件不合，而僅屬「持有」之行為，此觀被告供稱
    ：「槍的部分是‧‧‧向一個叫『阿明』的人借的，我當時
    只是好奇把它拿來」、「我跟別人借槍、彈，只是因為自己
    好奇，想要自己觀賞」等語自明（見本院卷第八十二頁反面
    、第八十九頁），然被告此部分所犯法條，業據到庭實施公
    訴之公訴人當庭更正為持有槍彈罪（見本院九十四年十一月
    十日審判筆錄），並經本院告知被告變更後之罪名俾其得以
    行使訴訟上防禦之權利，基於檢察一體原則，本院自毋庸變
    更起訴法條而得予以審理判決。查被告前因施用毒品案件，
    經本院於八十九年五月十七日以八十九年度訴字第一六八號
    判處有期徒刑五月，於同年六月十二日判決確定，嗣於同年
    十二月十一日縮刑假釋出監，縮刑期滿日期為九十年九月十
    六日，其假釋未經撤銷，而以已執行論，有臺灣高等法院被
    告前案紀錄表在卷可按，其受前開有期徒刑執行完畢後五年
    內再犯本件有期徒刑以上之罪，為累犯，就所犯各罪均依法
    加重其刑。爰審酌被告前曾受有期徒刑執行完畢，惟仍不知
    惕勵，未經許可分別持有刀械、改造玩具手槍及子彈暨其行
    為之動機、目的、持有數量，及其持有時間非長，惟仍對於
    社會治安及他人安全造成潛在危害，嗣於犯後坦承犯行、態
    度尚佳等一切情狀，各量處如主文所示之刑，並諭知罰金刑
    部分易服勞役之折算標準，暨定其應執行之刑。
四、扣案如附表編號(一)至(四)所示之掃刀一把、改造手槍二支及具
    殺傷力之子彈十一顆，均屬經公告管制之刀械或具有殺傷力
    之槍彈（詳如附表所示），依槍砲彈藥刀械管制條例第四條
    第一項第一款、第二款、第三款及第五條規定，非經許可不
    得製造、販賣、運輸、轉讓、出租、出借、持有、寄藏或陳
    列，自屬違禁物，爰均依刑法第三十八條第一項第一款規定
    宣告沒收。至於其餘扣案之子彈五顆，其中二顆經試射無法
    擊發，另三顆則經試射擊發後已不具完整結構及功能，均不
    具或失其違禁物之性質，有前述內政部警政署刑事警察局槍
    彈鑑定書之記載可憑，故不予宣告沒收，併予敘明。
據上論斷，應依刑事訴訟法第二百九十九條第一項前段，槍砲彈
藥刀械管制條例第八條第四項、第十二條第四項、第十四條第三
項，刑法第十一條前段、第五十五條、第四十七條、第四十二條
第二項、第五十一條第五款、第三十八條第一項第一款，罰金罰
鍰提高標準條例第二條，現行法規所定貨幣單位折算新臺幣條例
第二條，判決如主文。
本案經檢察官黃美嘉到庭執行職務。
中　　華　　民　　國　　94　　年　　11　　月　　24　　日
　　　　　　　　　刑事第十一庭  審判長法　官　劉方慈
                                      法　官　鍾淑慧
                                      法  官  林庚棟
以上正本證明與原本無異。
如不服本判決應於送達後十日內向本院提出上訴狀。
           　　 　　　　　　　　      書記官　殷玉芬
中　　華　　民　　國　　94　　年　　11　　月　　28　　日
附表：
┌──┬────────────────┬───┬────────────┐
│編號│   應    沒    收    之    物   │數  量│    備             註   │
├──┼────────────────┼───┼────────────┤
│(一)  │掃刀                            │壹把  │經鑑定其刀刃長35.5公分，│
│    │                                │      │單面開鋒，刀柄長52.5公分│
│    │                                │      │，符合管制刀械（掃刀）之│
│    │                                │      │圖例及說明要件，認係屬槍│
│    │                                │      │砲彈藥刀械管制條例公告管│
│    │                                │      │制之刀械                │
├──┼────────────────┼───┼────────────┤
│(二)  │由仿BERETTA廠84型半自動手槍製造 │壹支  │經鑑定其機械性能良好，可│
│    │之玩具手槍換裝土造金屬槍管改造  │      │擊發適用子彈，認具殺傷力│
│    │而成之改造手槍（含彈匣壹個，槍枝│      │                        │
│    │管制編號0000000000）            │      │                        │
├──┼────────────────┼───┼────────────┤
│(三)  │由仿BERETTA廠92FS型半自動手槍製 │壹支  │經鑑定其機械性能良好，可│
│    │造之玩具手槍換裝土造金屬槍管改造│      │擊發適用子彈，認具殺傷力│
│    │而成之改造手槍（含彈匣壹個，槍枝│      │                        │
│    │管制編號0000000000）            │      │                        │
├──┼────────────────┼───┼────────────┤
│(四)  │土造子彈（具直徑9.0mm金屬彈頭） │拾壹顆│原扣案十六顆，除取樣試射│
│    │                                │      │之五顆中二顆無法擊發，認│
│    │                                │      │不具殺傷力外，應沒收其餘│
│    │                                │      │具有殺傷力之十一顆      │
└──┴────────────────┴───┴────────────┘
附錄本案論罪科刑法條全文
修正後槍砲彈藥刀械管制條例第八條：
未經許可，製造、販賣或運輸鋼筆槍、瓦斯槍、麻醉槍、獵槍、
空氣槍或第四條第一項第一款所定其他可發射金屬或子彈具有殺
傷力之各式槍砲者，處無期徒刑或五年以上有期徒刑，併科新臺
幣一千萬元以下罰金。
未經許可，轉讓、出租或出借前項所列槍枝者，處五年以上有期
徒刑，併科新臺幣一千萬元以下罰金。
意圖供自己或他人犯罪之用，而犯前二項之罪者，處無期徒刑或
七年以上有期徒刑，併科新臺幣一千萬元以下罰金。
未經許可，持有、寄藏或意圖販賣而陳列第一項所列槍枝者，處
三年以上十年以下有期徒刑，併科新臺幣七百萬元以下罰金。
第一項至第三項之未遂犯罰之。
修正後槍砲彈藥刀械管制條例第十二條：
未經許可，製造、販賣或運輸子彈者，處一年以上七年以下有期
徒刑，併科新台幣五百萬元以下罰金。
未經許可，轉讓、出租或出借子彈者，處六月以上五年以下有期
徒刑，併科新台幣三百萬元以下罰金。
意圖供自己或他人犯罪之用，而犯前二項之罪者，處三年以上十
年以下有期徒刑，併科新台幣七百萬元以下罰金。
未經許可，持有、寄藏或意圖販賣而陳列子彈者，處五年以下有
期徒刑，併科新台幣三百萬元以下罰金。
第一項至第三項之未遂犯罰之。
修正後槍砲彈藥刀械管制條例第十四條：
未經許可，製造、販賣或運輸刀械者，處三年以下有期徒刑，併
科新台幣一百萬元以下罰金。
意圖供自己或他人犯罪之用，而犯前項之罪者，處六月以上五年
以下有期徒刑，併科新台幣三百萬元以下罰金。
未經許可，持有或意圖販賣而陳列刀械者，處一年以下有期徒刑
、拘役或新台幣五十萬元以下罰金。
第一項及第二項之未遂犯罰之。
